臺灣高等法院臺南分院刑事判決
上　訴　人　臺灣臺南地方法院檢察署檢察官
被　　　告　甲○○
指定辯護人　本院公設辯護人　乙○○
上列上訴人因被告違反毒品危害防制條例案件，不服臺灣臺南地
方法院九十三年度訴字第八九○號中華民國九十四年一月十二日
第一審判決（起訴案號：臺灣臺南地方法院檢察署九十三年度偵
字第一○六二三號），提起上訴，本院判決如下：
    主  文
原判決撤銷。
甲○○連續販賣第一級毒品，處有期徒刑玖年。販賣海洛因所得
新台幣壹萬壹仟元均沒收，如全部或一部不能沒收時，以其財產
抵償。
    事  實
一、甲○○綽號「人仔」明知海洛因係毒品危害防制條例第二條
    第二項第一款管制之毒品，竟意圖營利基於販賣第一級毒品
    海洛因之概括犯意，自民國（下同）九十二年七月間某日起
    ，至同年九月二十二日中午十二時許止，連續販賣第一級毒
    品海洛因予戴偉成、葉繼賢共約十餘次（按次數不明，宜認
    為十一次為妥），每次交易金額均為新臺幣（下同）一千元
    ，交易地點多在甲○○位在臺南縣關廟鄉之住處或其住處附
    近偏僻之山間小路交易毒品。嗣戴偉成與葉繼賢於九十二年
    九月二十二日中午十二時許，又相偕至甲○○住處附近向其
    購買一千元之海洛因後，二人於同日下午二時五十分許，在
    臺南市○○路○段水萍塭公園廁所內，以注射針筒正準備施
    打海洛因時，為警當場查獲，並指證甲○○係販賣毒品予其
    等施用之人。
二、案經臺南市警察局第六分局移送臺灣臺南地方法院檢察署檢
    察官偵查起訴。
    理  由
一、訊據被告甲○○固坦承伊認識戴偉成，是戴偉成曾經帶葉繼
    賢來找伊過等情，惟堅決否認有何販賣海洛因之犯行，辯稱
    ：伊沒有賣海洛因予戴偉成及葉繼賢，刑事組要去伊住所搜
    索前，伊與戴偉成有發生金錢上恩怨，是他（指戴偉成）故
    意陷害伊的，因他賣電腦說要借伊三千元，後來不借伊，伊
    向他要，他不借伊，所以起衝突，又伊與葉繼賢不熟，因他
    與戴偉成很好，戴偉成叫他陷害伊的云云。
二、經查：
（一）前揭事實，業據證人戴偉成於警詢時指訴：渠自九十二年
      九月初開始陸續向被告甲○○購買海洛因毒品，交易地點
      均是在被告位於臺南縣關廟鄉○○村○○街八之三號住所
      內，大約購買十幾次，最後一次係於九十二年九月二十二
      日中午十二時左右，在被告住所附近購買海洛因，每次均
      由渠與葉繼賢前往被告處購買毒品等語，並依警方提供之
      口卡指認被告（見警卷第十頁、第二十頁至第二一頁、葉
      繼賢案警卷第十頁，按次數不明，基於被告利益，宜認十
      一次為妥適）。其嗣於九十三年二月十九日案移檢察官偵
      訊時，具結後仍指訴渠向被告買海洛因，證稱：渠每次都
      跟葉繼賢一起去買毒品，被告會帶渠二人到人比較少的地
      方，由渠拿錢出來跟被告買毒品，葉繼賢也在場，渠等先
      騎摩托車到甲○○家中，被告再帶渠等到被告家附近偏僻
      的山間小路交易毒品，時間從九十二年七月開始，錢大部
      分係渠出的，有時係葉繼賢出的等語（見偵查卷第二九頁
      至第三十頁）。繼於原審九十三年十二月一日審理時，證
      稱：渠交易地點在在山路，渠與葉繼賢打電話與被告甲○
      ○聯絡的時候，被告就叫渠等騎車到被告家，在被告家附
      近的山路等，有時等很久，有時等十幾分鐘，在被告住處
      不能當場拿到毒品，渠也沒有到被告家裡，由被告直接拿
      毒品給渠等之情形，渠大概六、七月間（按係七月間）才
      開始跟被告買。買回去毒品渠與葉繼賢一人一半，被告又
      要討等語（見原審卷第一○六頁至第一一二頁）。則證人
      戴偉成於警、偵訊時及原審審理時迭次指證被告販賣毒品
      海洛因之情節大致相符，雖證人所指第一次向被告購買海
      洛因之時間，已有「九十二年九月初」、「同年七月開始
      」之歧異，但人因時間久遠，難免記憶模糊，矧證人已於
      原審偵、審中迭次指明伊向被告購買至少十餘次以上等情
      ，且每次買可以用三次，應是自九十二年七月份開始等情
      （見偵查卷第二九頁至第三十頁），顯已於偵查中辨明，
      時間上並無重大歧異；又證人戴偉成所指與被告交易販毒
      之地點，雖亦或「有在被告上開住所內，最後一次在被告
      住所附近」、或「在被告家附近偏僻的山間小路交易，在
      被告住處不能當場拿到毒品，渠也沒有直接到被告家裡拿
      毒品之情形」之差異，乃因第一次證人於警訊時未詳細指
      訴如何交易情形，而有不同；況次數非少，難令人每次記
      憶詳細，且嚴格而言，在被告住所暨渠附近等地交易，亦
      非確有齟齬之處。至證人戴偉成於原審審理時雖亦證稱：
      渠有一台電腦要賣，賣電腦的錢去買毒品，被告要求分毒
      品，結果渠沒賣電腦，被告就打電話到渠家中恐嚇，渠父
      接的電話，渠父親有轉告渠等語（見原審卷第一一二頁）
      ，然證人戴偉成於原審亦陳稱：伊沒有因發生上述情事而
      對被告不滿，伊非過一、二天後即被抓，是隔好幾天，伊
      沒有接到被告打來的電話，且即逕向警察檢舉被告販賣之
      事等語（見原審卷第一一二頁至第一一三頁）。被告雖又
      於本院陳稱：戴偉成賣電腦說要借伊三千元（按於原審僅
      稱一千元），後來不借伊，伊向他要，他不借，所以起衝
      突等情，惟證人戴偉成既未出借，並無損失，且金額非鉅
      ，二人應無反目之餘地，況戴偉成與葉繼賢等係在上述公
      園廁所之公共場所為警查獲，戴偉成自無嫌疑被告是檢舉
      伊而生誣陷之心。又證人即前往查獲本案之臺南市警察局
      第六分局之警員王世旭、莊海松於原審審理時均結證陳稱
      ：被告於受搜索時沒有說是遭誰檢舉，其於警詢製作筆錄
      時才說是和戴偉成有金錢糾紛，是遭戴偉成檢舉誣陷等語
      （見本院卷第七八頁、第九九頁）。上開警員證詞，亦無
      可認定被告於受搜索時即可直覺係戴偉成檢舉其販賣毒品
      海洛因。又被告之所陳毒品海洛因購自綽號「永仔」之成
      年男子，年約三十七、八歲，身材矮胖、臉上長滿青春痘
      疤痕等情（見警卷第十頁），並非指訴戴偉成。是被告之
      企圖指摘證人戴偉成是因挾有怨恨而誣陷被告等情，無非
      乃脫罪卸責之詞。
（二）又證人葉繼賢於警詢時指證被告是販賣毒品海洛因之人，
      稱：共向他購買十幾次（按次數不明，宜認為十一次為妥
      ），渠會知道是因為戴偉成告訴渠就是甲○○販賣海洛因
      給渠與戴偉成施用的，且渠也見過甲○○幾次面，所以渠
      知道，因與被告不太熟，與他沒有仇怨等情（見警卷第十
      四頁至第十六頁），葉繼賢於其涉嫌施用毒品海洛因案件
      於警訊中亦稱因伊不知誰在販賣毒品，而戴偉成有認識的
      人有在販賣毒品，所以才會委託他（指戴某）出面購買毒
      品，看誰有錢就拿出來購買毒品共同施打等情（見葉繼賢
      案警卷第六頁）。嗣於原審審理時亦指訴渠有與戴偉成去
      找被告一起出錢買毒品等情；被告亦於原審審理時陳稱：
      「（你與葉繼賢如何認識？）戴偉成帶他（指葉繼賢）一
      起來買毒品認識的。」等情（見原審卷第一三六頁、第一
      五六頁）。顯見葉繼賢原即與被告不認識，其施用之毒品
      海洛因，均委由戴偉成購買。是其於警訊初供所陳，核與
      戴偉成所供價錢、次數等大致相符，而證人葉繼賢就如何
      交易毒品，因其並非實際交易之人，故不知被告毒品放置
      何處、與被告亦不甚熟悉，自難憑信葉繼賢所供之交易地
      點、及如何交易之情。況葉繼賢於警訊中所陳其與戴偉成
      每次均在被告家中買賣毒品，且係由戴偉成進入與被告交
      易等情，足見其亦未曾進入被告屋內（此與其於原審所證
      稱除了在被告家中等以外，不會到其他地方等待云云齟齬
      ）。證人葉繼賢另於其涉嫌施用毒品案中亦陳稱：「（是
      向何人購得？價錢為何？）那個人我不認識，每次購買毒
      品均是戴偉成前去購買，每次以一千元購得海洛因毒品一
      小包。」、「（是否知道其聯絡方式、特徵、住所？）聯
      絡方式及住所我不清楚，那要問戴偉成。他年約三十餘歲
      ，身高約一七０公分、短髮、中等身材。其餘不清楚等語
      。」（見葉繼賢案警卷第六頁）。嗣葉繼賢於原審翻異，
      詳如後述，仍堅持戴偉成係代伊購買毒品海洛因之人，足
      見葉繼賢於警訊中之供詞，與戴偉成之證詞大致相符，或
      有出入，尚堪採信。
（三）證人葉繼賢於原審審理時翻異前供，改口陳稱：渠當初在
      警詢作筆錄時，確實有作如上陳述，但此係戴偉成教渠那
      樣講的等語；又於原審審理時改口證稱：渠與戴偉成一起
      看過被告，大約四、五次，渠與戴偉成去找被告一起出錢
      買毒品，不是渠與戴偉成一起跟被告買毒品，渠跟戴偉成
      一起被抓那次所施用的海洛因係戴偉成給渠的，不是渠與
      戴偉成一起去買的，渠、戴偉成及被告三人合資一千元，
      去被告家碰面交錢，戴偉成去買毒品，渠在被告家中等，
      不一定等多久，有時候二、三十分，有時候一個小時，除
      了在被告家中等以外，不會到其他地方等待毒品買回等語
      （見原審卷第一三七頁、第一三九頁至第一四一頁），與
      其前於警局之供詞差異甚大，無非迴護被告之詞。衡情倘
      係證人戴偉成向他人（指被告以外之人）購買毒品海洛因
      供被告與葉繼賢等施用，何須由二人同住之台南縣永康市
      （台南市北郊外）遠至台南市南邊郊外之被告住處即台南
      縣關廟鄉五甲村會合，再由戴偉成出去買毒品供三人使用
      （見原審卷第一四一頁）？此顯違背經驗法則；又被告亦
      於警訊中直陳伊係向綽號「永仔」之成年男子購買，倘被
      告明知何人（指戴偉成）檢舉，何以於警察局仍未指訴係
      向戴偉成購買毒品？或三人合資由戴偉成購買毒品之情？
      況被告又辯稱：伊與戴偉成係於「九十二年九月二十一日
      」始因毒品及金錢上之問題與戴偉成發生口角爭執，以致
      他們挾怨報復云云，而與戴偉成等翌日在公園廁所內被警
      查獲、被告經警於同年月二十五日循線查獲等情時間相差
      非長，顯見雙方尚有見面相處，豈真有仇怨而相隔閡之情
      ？縱有吵架，亦非足以生挾怨報復之情，且葉繼賢於原審
      亦直承戴偉成亦未講述其與被告間有何恩怨之事，如與被
      告有仇怨，戴偉成豈會不透露，又常向有仇怨之被告購買
      海洛因？足見證人葉繼賢上開於原審所陳，諉不足採。
（四）復徵之證人戴偉成於原審審理時證稱：被告幫渠等買回去
      的毒品，渠還要分給他三分之一，剩下的渠與葉繼賢一人
      一半，每次都是如此等語（見原審卷第一○八頁、第一一
      ０頁至第一一四頁）。此部分證述，亦足見被告確有賺取
      分享毒品施用之利益（報酬）而意圖營利，自與轉讓毒品
      之情形有別。
（五）又葉繼賢所陳戴偉成教伊上開不實誣陷被告之詞，或稱「
      係在台南市警察局第六分局金華派出所偷偷地跟伊講，警
      察在旁打電腦，地點在居留室裡」；或稱「戴偉成跟伊暗
      示過二次，一次在金華派出所，一次在第六分局。」、「
      在金華派出所居留室裡沒有警員，伊是跟戴偉成關在一起
      。」等情，亦有就戴偉成如何教葉繼賢誣指被告之地點、
      方法、次數齟齬不一之情形，顯見葉繼賢臨訟迴護被告之
      一斑，所為指訴戴偉成意圖誣陷被告之證詞，洵不足採信
      。
（六）再被告甲○○本有施用第一級毒品海洛因之惡習，迭經法
      院裁定送觀察、勒戒、強制戒治多次，此有臺灣高等法院
      被告全國前案紀錄表乙份附卷可憑，則警方在被告甲○○
      上開住處搜索時，取出注射針筒二支、有殘渣之夾鍊袋二
      只。又經警將證人戴偉成、葉繼賢採集之尿液檢驗後之驗
      尿報告呈嗎啡陽性反應（見葉繼賢案警卷第十四頁、偵查
      卷第十三頁），均可證明被告甲○○及證人戴偉成、葉繼
      賢皆有施用第一級毒品海洛因之犯行情形。本案雖未一併
      查獲被告其他足以佐證被告販賣毒品海洛因予證人戴偉成
      及葉繼賢所用之物品（例如：毒品、分裝袋、秤或帳冊等
      ）或所得財物，惟被告販賣毒品之方式，除經手毒品海洛
      因、價金之交付外，尚分享取交戴偉成等之部分海洛因，
      自屬有償取得，而確有意圖營利之犯意甚明。
（七）綜上所述，被告所為上開辯解伊無販賣毒品海洛因，係遭
      人誣陷云云，尚屬脫罪卸責之詞，不足採信。
三、按海洛因係毒品危害防制條例第二條第二項第一款所管制之
    毒品。被告竟意圖營利連續販賣，核被告所為，係違反毒品
    危害防制條例第四條第一項之販賣毒品罪。又販賣海洛因先
    後多次犯行，時間緊接，觸犯構成要件相同之罪名，顯均係
    基於概括之犯意反覆而為，為連續犯，應依法論以一罪。又
    所犯法定本刑為死刑或無期徒刑部分，依法不得再加重其刑
    （其餘應加重其刑）。又被告曾於八十六年十月間，因違反
    麻醉藥品管理條例案件，經原審判處有期徒刑七月確定，於
    八十七年五月二十二日執行完畢，有臺灣高等法院被告前案
    紀錄表乙份附卷足按（尚未構成累犯）。又被告雖多次販賣
    毒品海洛因，惟犯罪所得僅一萬一千元（每次一千元，計十
    一次，共一萬一千元），並非甚鉅，估計所販賣海洛因之量
    ，非多，衡情情輕法重，犯罪之情狀在客觀上尚堪憫恕，本
    院因認縱科處法定最低度刑無期徒刑，猶嫌過重，爰並依刑
    法第五十九條之規定，酌減其刑。
四、原審未予細查，詳予勾稽，遽予諭知無罪，固非無見，惟查
    被告販賣第一級毒品之情事證明確，已如上述，原判決未予
    釐清妥為認定，尚有未洽，無從維持。檢察官據此上訴指摘
    原判決不當，為有理由，原判決既有可議之處，自應由本院
    將原判決撤銷改判。爰併審酌被告犯罪動機（貪圖獲利暨施
    用毒品，惟犯罪所得非鉅）、目的、手段及犯罪後態度了無
    悔意，與所生危害影響國民健康等一切情狀，爰量處如主文
    第二項所示之刑。至於被告連續販賣海洛因所得，已如上述
    ，計一萬一千元，併依毒品危害防制條例第十九條第一項規
    定宣告沒收，如全部或一部不能沒收時，以其財產抵償之。
    至扣案被告之夾鏈帶一小包及注射針筒一支（見警卷第十九
    頁），應於被告施用毒品案件中宣告沒收，本案毋庸重複諭
    知沒收。
據上論結，應依刑事訴訟法第三百六十九條第一項前段、第三百
六十四條、第二百九十九條第一項前段，毒品危害防制條例第四
條第一項、第十九條第一項、刑法第十一條前段、第五十六條、
第五十九條，判決如主文。
本案經檢察官曾銘芳到庭執行職務。
中　　華　　民　　國　　94　　年　　6 　　月　　15　　日
                  刑事第二庭    審判長法　官　莊俊華
                                      法　官　李文福
                                      法　官　高明發
以上正本證明與原本無異。
如不服本判決，應於收受本判決後十日內向本院提出上訴書狀。
其未敘述上訴理由者並得於提起上訴後十日內向本院補提理由書
狀（均須按他造當事人之人數附繕本）「切勿逕送上級法院」。
　　　　　　　　　　　　　　　　　　　書記官　廖明娟
中　　華　　民　　國　　94　　年　　6 　　月　　16　　日
附錄法條：
毒品危害防制條例第四條第一項：
製造、運輸、販賣第一級毒品者，處死刑或無期徒刑；處無期徒刑者，得
併科新臺幣一千萬元以下罰金。
